【裁判字號】    99,審訴,15
【裁判日期】    990317
【裁判案由】    毒品危害防制條例
【裁判全文】
            臺灣士林地方法院刑事判決
公  訴  人  臺灣士林地方法院檢察署檢察官
被      告  甲○○
上列被告因毒品危害防制條例案件，經檢察官提起公訴（98年度
毒偵字第2121號），被告於準備程序中就被訴事實為有罪之陳述
，本院合議庭裁定由受命法官獨任改依簡式審判程序審理，並判
決如下：
    主  文
甲○○施用第一級毒品，累犯，處有期徒刑柒月，扣案之第一級
毒品海洛因（驗餘淨重零點零捌貳公克）沒收銷燬，裝盛上開海
洛因之空塑膠包裝袋壹個、注射針筒參支、勺子壹支均沒收。
    事  實
一、本件犯罪事實及證據，除引用檢察官起訴書之記載（如附件
    起訴書）外，另更正並補充：(一)被告甲○○前於民國87年間
    ，先後2 次因施用毒品案件，經本院裁定送觀察、勒戒後，
    均認無繼續施用毒品之傾向，分別於87年6 月8 日、87年11
    月5 日釋放出所，並經臺灣士林地方法院檢察署檢察官分別
    以87年度偵字第4817號、87年度偵字第9765號為不起訴處分
    確定；復於88年間，因施用毒品案件，經法院裁定送觀察、
    勒戒後，認有繼續施用毒品之傾向，經法院裁定令入戒治處
    所施以強制戒治，於89年8 月11日期滿執行完畢，刑責部分
    則經本院以88年度易字第327 號判決處有期徒刑5 月確定；
    又於89、91年間，因施用第二級、第一級毒品案件，再經法
    院裁定令入戒治處所施以強制戒治，於92年10月23日停止戒
    治釋放出所，所餘戒治期間付保護管束，於92年12月16日保
    護管束期滿未經撤銷停止戒治，視為執行完畢，刑責部分則
    分別經本院以90年度簡字第29號判決處有期徒刑6 月確定、
    經臺灣苗栗地方法院以91年度訴字第321 號判決處有期徒刑
    10月確定；另於95、96年間，因施用第二級、第一級毒品案
    件，經本院先後以95年度易字第1094號判決、96年度訴字第
    345 號判決分別處有期徒刑8 月、1 年確定，嗣經裁定減刑
    為有期徒刑4 月、6 月確定，並分別於96年7 月16日、96年
    10月23日易科罰金執行完畢。又於98年間，再因施用第一級
    毒品案件，經本院以98年度審訴字第416 號判決處有期徒刑
    10月，經上訴後，由最高法院以98年度臺上字第5695號判決
    駁回上訴確定（尚未執行）。(二)本件犯罪事實，業據被告甲
    ○○於本院準備程序期日及審理中坦承不諱，核與檢察官起
    訴書所載之證據相符，並有臺北市政府警察局偵辦毒品案件
    尿液檢體委驗單（尿液檢體編號：024322）、濫用藥物尿液
    檢驗檢體監管紀錄表各1 紙附卷可稽，且扣案棕褐色粉末1
    包（毛重0.284 公克，淨重0.084 公克，取樣0.002 公克，
    餘重0.082 公克），經送請交通部民用航空局航空醫務中心
    鑑定結果，確屬第一級毒品海洛因，亦有該中心98年12月10
    日航藥鑑字第0986238 號毒品鑑定書1 紙存卷可佐，足認被
    告上開任意性自白與事實相符，本件事證明確，被告犯行洵
    堪認定，應依法論科。
二、核被告所為，係犯毒品危害防制條例第10條第1 項之施用第
    一級毒品罪。被告持有海洛因進而施用，其持有海洛因之低
    度行為為施用之高度行為所吸收，不另論罪。又被告有上述
    所載犯罪科刑及執行情形，此有臺灣高等法院被告前案紀錄
    表1 份附卷可參，其於前案有期徒刑執行完畢後，5 年以內
    故意再犯本件有期徒刑以上之罪，為累犯，應依法加重其刑
    。再按，毒品危害防制條例認施用毒品者具「病患性犯人」
    之特質，除降低施用毒品罪之法定刑外，並採以觀察、勒戒
    方式戒除其身癮及以強制戒治方式戒除其心癮之措施，足認
    僅對於施用毒品之犯人科以重刑，並不能使其戒除毒癮。另
    參諸世界各國之醫療經驗及醫學界之共識，咸認施用毒品成
    癮者，其心癮甚難戒除，絕難戒絕斷癮，致其再犯率均偏高
    （以新加坡為例，其執行強制戒治後再犯比例高達百分之72
    至75）。因此施用毒品者無法戒絕毒癮，一再施用，本為施
    用毒品者之特性，再犯施用毒品罪，量刑不宜過重，且新修
    正刑法已採一罪一罰，對於施用毒品者，每次施用毒品之犯
    行，均分別處罰，已足制裁被告各次施用毒品之犯行。本案
    被告雖有上述所載多次施用毒品之前科犯行，惟本院依據上
    揭說明並審酌刑法第57條所列各項情狀及被告曾經觀察、勒
    戒及強制戒治，仍無法戒除毒癮，復又觸犯本件施用第一級
    毒品犯行，可認被告具有「病患性犯人」之特質，且本件被
    告僅施用毒品1 次，其施用毒品係傷害自身健康，所生危害
    非鉅，又本件犯後被告已坦承犯行、態度良好等一切情狀，
    認公訴人求處有期徒刑10月以上容有過重，量處如主文所示
    之刑。
三、扣案之海洛因1 包（驗餘淨重0.082 公克），係查獲之第一
    級毒品，不問屬於被告與否，均應依毒品危害防制條例第18
    條第1 項前段規定宣告沒收銷燬。另扣案裝盛上開第一級毒
    品海洛因之空塑膠包裝袋1 個，有防止毒品裸露、散逸之功
    能，且既與毒品分別鑑秤其重量，與毒品即無難以析離而無
    法個別宣告沒收之情事，且與扣案之注射針筒3 支、勺子1
    支均屬被告所有，供犯本件施用毒品所用之工具，業據被告
    於本院審理中供承明確，乃依刑法第38條第1 項第2 款、第
    3 項之規定，均宣告沒收。
據上論斷，應依刑事訴訟法第273 條之1 第1 項、第299 條第1
項前段、第310 條之2 、第454 條第2 項，毒品危害防制條例第
10條第1 項、第18條第1 項前段，刑法第11條、第47條第1 項、
第38條第1 項第2 款，判決如主文。
本案經檢察官王巧玲到庭執行職務。
中    華    民    國    99    年     3    月    17    日
                  臺灣士林地方法院刑事第一庭
                          法  官  洪英花
以上正本證明與原本無異。
如不服本判決，應於收受判決後10日內向本院提出上訴書狀，並
應敘述具體理由；其未敘述上訴理由者，應於上訴期間屆滿後20
日內向本院補提理由書（均須按他造當事人之人數附繕本）「切
勿逕送上級法院」。
                          書記官  趙彩彤
中    華    民    國    99    年    3     月    17    日
附錄論罪科刑法條：
毒品危害防制條例第10條第1 項
施用第一級毒品者，處6 月以上5 年以下有期徒刑。

司法院資訊處製作；財團法人民間司法改革基金會備份。
